【裁判字號】    97,訴,827
【裁判日期】    980226
【裁判案由】    毒品危害防制條例
【裁判全文】
臺灣板橋地方法院刑事判決               97年度訴字第827號
公  訴  人  臺灣板橋地方法院檢察署檢察官
被      告  甲○○
上列被告因違反毒品危害防制條例案件，經檢察官提起公訴（97
年度毒偵字第544 號），被告於準備程序中就被訴事實為有罪之
陳述，經告知被告簡式審判程序之旨，並聽取當事人之意見後，
本院合議庭裁定由受命法官獨任進行簡式審判程序，判決如下：
    主  文
甲○○施用第一級毒品，累犯，處有期徒刑捌月，減為有期徒刑
肆月，如易科罰金，以新臺幣壹仟元折算壹日。
    事  實
一、甲○○前於民國87年間，因施用毒品案件，經本院以87年度
    毒聲字第655 號裁定送觀察、勒戒，認有繼續施用毒品傾向
    ，再經本院以87年度毒聲字第1073號裁定令入戒治處所施以
    強制戒治1 年，執行戒治滿3 個月後，戒治所認已無繼續戒
    治之必要，經本院裁定停止戒治並付保護管束，嗣保護管束
    期間於88年8 月3 日屆滿未經撤銷，視為強制戒治期滿，並
    經臺灣板橋地方法院檢察署檢察官以88年度戒毒偵字第14號
    為不起訴處分確定。復因施用毒品案件，經同署檢察官以92
    年度毒偵字第1880號提起公訴並聲請強制戒治，並由本院以
    92年度訴字第1876號判處應執行有期徒刑10月確定，強制戒
    治部分，於93年1 月9 日因法律修正釋放；有期徒刑部分亦
    已於93年11月9 日縮刑期滿執行完畢出監。另因竊盜案件，
    經本院以94年度簡上字第524 號判處有期徒刑5 月確定，甫
    於95年7 月15日縮刑期滿執行完畢（本案構成累犯）。猶不
    知悔改，基於施用第一級毒品海洛因之犯意，於96年2 月2
    日，在其臺北縣三峽鎮○○路233 巷11弄8 號租屋處，施用
    海洛因1 次。嗣於96年2 月3 日下午1 時40分許，為警在臺
    北縣三峽鎮○○路233 巷11弄8 號前查獲，並扣得其所有之
    海洛因殘渣袋1 只。
二、案經臺北縣政府警察局土城分局報告臺灣板橋地方法院檢察
    署檢察官偵查起訴。
    理  由
一、程序方面
    被告甲○○上述犯行原經檢察官於96年3 月20日以96年度毒
    偵字第1250號提起公訴，經本院以96年度訴字第1445號案件
    受理，經審理後認與被告另件於96年1 月22日施用第一級毒
    品之犯行具集合犯之實質上一罪關係，而該部分業已先行起
    訴繫屬本院以96年度訴字第1027號案件審理中，因認檢察官
    係就同一案件向本院重行起訴，乃於96年6 月29日判決公訴
    不受理，嗣經臺灣高等法院以96年度上訴字第3390號駁回檢
    察官之上訴確定，此有本院96年度訴字第1445號判決及臺灣
    高等法院96年度上訴字第3390號判決各1 份在卷可參。惟刑
    法第56條連續犯之規定已於94年2 月2 日修正時予以刪除，
    並於95年7 月1 日起施行，依其修正理由說明，謂「對繼續
    犯同一罪名之罪者，均適用連續犯之規定論處，不無鼓勵犯
    罪之嫌，亦使國家刑罰權之行使發生不合理之現象。」「基
    於連續犯原為數罪之本質及刑罰公平原則之考量，爰刪除有
    關連續犯之規定」等語，即係將本應各自獨立評價之數罪，
    回歸本來就應賦予複數法律效果之原貌。因此，就刑法修正
    施行後多次施用毒品之犯行，採一罪一罰，始符合立法本旨
    。本件既係於上開刑法連續犯規定刪除施行後之96年2 月2
    日施用海洛因1 次，則其另於同年1 月22日所為之施用海洛
    因犯行，因刑法連續犯規定既經刪除，二者自應各別獨立評
    價，採一行為一罪一罰，以符修法目的。是以前開本院96年
    度訴字第1445號、臺灣高等法院96年度上訴字第3390號誤為
    公訴不受理之判決，容有違誤。惟按判決確定之同一案件，
    依一事不再理之原則，不得更為實體上之判決，係以該案已
    有實體上之確定裁判者為限，如僅從程序上所為之裁判，既
    與案件之內容無關，即不受前項原則之拘束，最高法院著有
    22年上字第2514號判例可循。前述公訴不受理之確定判決，
    因非實體裁判，其確定僅有形式之確定力而不具實質確定力
    ，不受刑法一事不再理原則之限制。是檢察官就被告本件犯
    行再為提起公訴，於法並無不合，合先敘明。
二、上揭犯罪事實，業據被告於本院審理中坦承不諱，又被告於
    96年2 月3 日下午3 時13分許為警所採集之尿液經送檢驗結
    果，確呈海洛因代謝物嗎啡類陽性反應，有臺灣檢驗科技股
    份有限公司96年2 月27日濫用藥物尿液檢驗報告乙紙附卷足
    稽（附於96年度毒偵字第1250號偵查卷第34頁），並有海洛
    因殘渣袋1 只扣案可佐，足證被告之自白與事實相符。再被
    告有事實欄所示之施用毒品前科，有臺灣高等法院被告全國
    前案紀錄表存卷可參，其於強制戒治執行完畢後5 年內，復
    因施用毒品犯行而經法院判處罪刑確定後，再為本案施用第
    一級毒品之犯行明確，而與毒品危害防制條例第20、23條所
    定之「初犯」或「5 年後再犯」情形有別（最高法院95年度
    第7 次刑事庭會議決議內容參照），自應依法論科。
三、按海洛因係毒品危害防制條例第2 條第2 項第1 款所稱之第
    一級毒品，核被告所為，係犯上開條例第10條第1 項之施用
    第一級毒品罪。被告持有第一級毒品海洛因之行為，為其施
    用之高度行為所吸收，不另論罪。又被告有如事實欄所示之
    犯罪科刑執行情形，有前引臺灣高等法院被告全國前案紀錄
    表可佐，其於有期徒刑執行完畢後5 年內，故意再犯本件有
    期徒刑以上之罪，為累犯，應依刑法第47條第1 項之規定加
    重其刑。爰審酌被告之素行、生活狀況、犯罪之手段、動機
    、所生危害程度及犯罪後坦承犯行之態度等一切情狀，就其
    所犯之罪，量處如主文所示之刑。
四、被告本件犯罪之時間係在96年4 月24日以前，經核合於中華
    民國九十六年罪犯減刑條例所列減刑條件（查被告係於上述
    減刑條例施行後遭通緝並經緝獲到案，有本院98年1 月9 日
    通緝書在卷可稽，是本件尚無該條例第5 條不得減刑之情形
    ），應依該條例第2 條第1 項第3 款、第9 條之規定，減其
    宣告刑之2 分之1 ，並諭知減刑後易科罰金之折算標準。扣
    案之海洛因殘渣袋1 只，因業經檢察官予以銷燬，有臺灣板
    橋地方法院檢察署檢察官扣押物品處分命令1 紙附卷可憑，
    故不於本案為沒收銷燬之諭知。
據上論斷，應依刑事訴訟法第273 條之1 第1 項、第299 條第1
項前段，毒品危害防制條例第10條第1 項，刑法第11條前段、第
47條第1 項、第41條第1 項前段，中華民國九十六年罪犯減刑條
例第2 條第1 項第3 款、第7 條、第9 條，判決如主文。
本案經檢察官馬中人到庭執行職務。
中    華    民    國    98    年    2     月    26    日
                  刑事第二十庭  法  官  吳佳穎
以上正本證明與原本無異
如不服本判決應於送達後10日內向本院提出上訴狀
                                書記官  黃炎煌
中    華    民    國    98    年    2     月    26    日
附錄本案論罪科刑法條全文：
毒品危害防制條例第10條
施用第一級毒品者，處 6 月以上 5 年以下有期徒刑。
施用第二級毒品者，處 3 年以下有期徒刑。


司法院資訊處製作；財團法人民間司法改革基金會備份。
